最高法院刑事判決　　　　　　九十四年度台上字第四０三二號
　　上　訴　人　甲○○
　　　　　　　　　　　　2號
　　選任辯護人　文　聞律師
　　　　　　　　周奇杉律師
　　上　訴　人　乙○○
 　　　　　　　　　　　 2弄.
　　　　　　　　　　　　送達代收人舒正本住台北縣板橋市○
　　　　　　　　　　　　○街1.
上列上訴人等因貪污案件，不服台灣高等法院中華民國九十四年
三月三十一日第二審更審判決（九十三年度上更(二)字第六六三號
，起訴案號：台灣台北地方法院檢察署九十年度偵字第二０六九
三、二一九七八號），提起上訴，本院判決如下：
    主  文
原判決撤銷，發回台灣高等法院。
    理  由
本件原判決認定已判刑確定之潘明崇在台北市政府警察局南港分
局任偵查員，係身負刑事犯罪偵防業務而依據法令從事公務之人
員，對於應召業者、經紀人深恐旗下以假結婚來台賣淫之大陸女
子被捕遣返而亟欲為之脫罪等心態，知之甚詳，竟於民國九十年
八月十三日上午零時許，假藉警方掃蕩色情正俗專案名義之威勢
，與有共同犯意聯絡之上訴人甲○○、應召業者周學良（在逃）
及上訴人乙○○，相約見面後，分由潘明崇負責獵捕賣淫女子，
甲○○於潘明崇出動時負責接應，乙○○俟潘明崇得手後，負責
看管、安慰被捕之賣淫女子，並詢問其所屬應召業者或經紀人之
電話號碼，周學良再依該電話號碼，與業者聯絡、取款。商議既
定，四人分乘潘明崇及甲○○之座車，前往台北市○○○路○段
「香都賓館」，再往板橋市「正點賓館」、「夢綺賓館」，均無
機會著手獵捕。嗣於同日上午四時許，改往台北市○○○路一０
七巷十六號「金瑤飯店」對面路邊守候，至同日上午四時三十九
分許，果見一女子進入該飯店，潘明崇立即尾隨進入飯店電梯，
出示警員證件，查明該化名「小君」之女子係大陸來台賣淫，乃
加以獵捕，正擬帶離時，在該飯店櫃前適遇另一名大陸來台賣
淫女子孫曉玲化名「小倩」，再以相同手法加以獵捕，一併帶出
飯店外，命坐上其座車，假藉職務上之權力，故意以非法方法剝
奪該二女子之行動自由，並扣取其等手機及旅行證。後命乙○○
加以看管，再指示甲○○駕車前往台北市○○○○○路邊會合。
其間周學良以其中一女子之手機與業者聯繫藉勢勒索新台幣（下
同）十六萬元，嗣約定在台北市○○路「浪漫一生」餐廳前交款
，周學良取款後，即以電話通知潘明崇放人。因周學良取款時未
加點數，返回與潘明崇會合後點數僅得款九萬八千七百元，潘明
崇乃分得六萬元，其餘三萬八千七百元給周學良與乙○○朋分，
但事後乙○○未取得款項，而潘明崇自其分得六萬元中，分予甲
○○二萬元等情。因而將第一審關於上訴人等部分之判決撤銷，
改判依牽連犯關係論處上訴人等與依據法令從事公務之人員，共
同藉勢勒索財物各罪刑，固非無見。
惟查：(一)、原判決主文共分三項宣示，並無第四項之內容，乃原
判決理由貳五科刑審酌事項欄竟謂審酌甲○○、乙○○之品行等
及其他一切犯罪情狀，分別量處如主文第二項、第三項、第四項
所示之刑云云，不免有理由矛盾之違誤。(二)、依原判決事實所載
潘明崇與甲○○、周學良及乙○○四人相約見面後，分配各人負
責之工作，商議既定，四人始分乘潘明崇及甲○○之座車行事，
然原判決理由貳二(四)所引用潘明崇於第一審中供稱：「周學良到
分局找我，……沒有講到甲○○」、「工作分配只有周學良和我
談，甲○○沒有參與」、「甲○○是我叫他來的」、「我個人的
用意是要請他開車載周學良，因為周學良負責交涉談電話」等語
，並未說明甲○○、乙○○事前確有參與謀議分配工作之情形，
則其理由引用潘明崇上述供詞為認定甲○○、乙○○與潘明崇、
周學良行動前確經事前策劃、謀議與分工之論據之一，自不相適
合，亦有理由矛盾之違誤。(三)、原判決理由壹三雖說明周學良之
偵訊筆錄有全程錄音，業經原審上訴審（實係更一審）勘驗無訛
，有勘驗筆錄在卷，自有證據能力等情，然依該勘驗筆錄所載「
勘驗結果：經勘驗錄音帶內容，與訊問筆錄大致相同，並無辯護
人九十三年七月五日刑事陳述意見狀所載：第三頁第四行起至第
四項二十行止，第五頁第二十三行起至第七頁第二十二行止及第
九頁第十六行起至第十一頁第二十二行止無錄音之情形。」之內
容簡略，是否確與訊問筆錄大致相同，無從核對；而依刑事訴訟
法第二百十九條規定當事人及審判中之辯護人得於勘驗時在場，
但依該勘驗筆錄所載出席人員僅有受命法官及書記官，並未通知
當事人及辯護人到場（見原審更(一)卷第二四八頁），且依原審審
判筆錄所載，審判期日，審判長僅問對於本案卷內各項證據之證
據能力有何意見？對於該有爭議之勘驗筆錄是否確經提示並告以
要旨，使有辯論之機會，無從知悉，其應踐行之訴訟程序，自屬
可議。(四)、原判決理由貳二(二)以孫曉玲於警訊證稱：「……有一
名女子同夥（即被告乙○○）說她現在手上有很多大陸女孩子，
……，嗣與潘明崇同夥女子有接到電話，……」，於調查局市調
處調查中證稱：「……當時車上尚有一名女子負責看管伊和小君
」等語，於第一審審理時亦為相同之證述等情，為認定乙○○為
共犯證據之一，但孫曉玲於第一審係證稱：「坐在前座的女子沒
有和我說話」、「我問那個女孩子為什麼把我抓來，她說她也不
知道，她說她來台北玩」、「我在哭，她安慰我不要哭……」等
語（見一審卷(一)第一九九頁，即九十一年四月三十日訊問筆錄）
，與其在警訊及調查局市調處之證述不一，則原判決所載之理由
即與卷內證據資料不相適合，亦有可議。(五)、因身分或其他特定
關係致刑有重輕或免除者，其無特定關係之人科以通常之刑，刑
法第三十一條第二項規定甚明。上訴人等對於以非法方法剝奪大
陸女子之行動自由部分，縱認與潘明崇為共同正犯，但渠等既無
特定身分關係，依照上開規定，祇應科以通常之刑，而同法第一
百三十四條係對於公務員加重處罰之規定，則原判決論罪部分，
認上訴人等牽連犯刑法第一百三十四條、第三百零二條第一項之
罪，其適用法則是否有當，尚待研求。上訴人等上訴意旨分別指
摘原判決不當，非全無理由，應認仍有撤銷發回更審之原因。又
原判決對於上訴人等不另為無罪諭知部分，基於審判不可分之原
則，併予發回，附此敘明。
據上論結，應依刑事訴訟法第三百九十七條、第四百零一條，判
決如主文。
中　　華　　民　　國　九十四　年　　七　　月　二十八　日
                      最高法院刑事第六庭
                          審判長法官  莊　登　照
                                法官  洪　明　輝
                                法官  黃　一　鑫
                                法官  魏　新　和
                                法官  林　秀　夫
      本件正本證明與原本無異
                                      書  記  官
中　　華　　民　　國　九十四　年　　八　　月　　三　　日
                                                      Ｋ
